最高法院刑事判決　　　　　　　　　　　　　　　　八十七年度台非字第一八一號
　　上 訴 人　最高法院檢察署檢察總長
　　被　　告　甲○○　男
右上訴人因被告妨害公務案件，對於台灣台北地方法院中華民國八十七年二月十七日
第一審確定判決（八十七年度訴字第四五號，起訴案號：台灣台北地方法院檢察署八
十六年度偵字第二六四四九號），關於毀損公務上掌管之文書物品罪部分，認為違背
法令，提起非常上訴，本院判決如左：
    主  文
原判決關於損壞公務員職務上掌管之物品部分撤銷。
甲○○右開撤銷部分無罪。
    理  由
非常上訴理由稱：「按判決不適用法則或適用法則不當者，為違背法令，刑事訴訟法
第三百七十八條定有明文。原判決於事實欄認定被告基於損壞公務員職務上掌管物品
之犯意，以左手扯破警員蔡文智右衣領，致蔡文智職務上所掌管之警員制服嚴重損壞
而不堪使用，而論被告以刑法第一百三十八條之損壞公務員職務上掌管之物品罪，惟
查刑法第一百三十八條所謂公務員職務上掌管之物品，係指該物品因公務員本於職務
上之關係而掌管，而可為證據之物品而言，並非泛指一般物品，若與其職務無關，僅
供日常使用之物品，縱予損壞，亦難繩以該條之罪，警員之制服乃供警員日常使用之
物品，如有破損可重新制作取代舊物，與公務員職務上掌管之物品，非可任意制作取
代原物之情形有別，警員之制服應非刑法第一百三十八條所指之公務員職務上掌管之
物品（最高法院七十一年度台上字第七七四號、七十三年台上字第四五五七號、七十
四年台上字第六七○號判決參照），原判決因被告扯破警員制服而論以刑法第一百三
十八條之罪，應有適用法則不當之違法，案經確定，且於被告不利，爰依刑事訴訟法
第四百四十一條、第四百四十三條提起非常上訴，以資糾正」等語。
本院按刑法第一百三十八條所謂公務員職務上掌管之物品，係指該物品因公務員本於
職務上之關係而掌管者而言，若與其職務無關，僅供日常使用之物品，縱予損壞，亦
難繩以該條之罪，警員之制服乃警察機關給予警察穿使用之物品，所有權已歸屬該
警員，並非持有掌管之關係，若有破損可重新制作取代舊物，與公務員職務上掌管之
物品係無可取代之情形有別，故警員之制服應非上述法條所指之公務員職務上掌管之
物品。本件原確定判決於事實欄認定被告甲○○基於損壞公務員職務上掌管物品之犯
意，於民國八十六年十一月二十七日廿三時五十分許，在台北市○○○路○段、金華
街口，以左手扯破警員蔡文智右衣領，致蔡文智職務上所掌管之警員制服嚴重損壞而
不堪使用等情。依此事實觀之，被告損壞蔡文智所有之制服右衣領，該制服並非屬其
本於職務上之關係而掌管，依上說明，，洵與刑法第一百三十八條毀損公務上掌管之
文書物品罪之構成要件有間，乃原判決不察仍論被告損壞公務員職務上掌管之物品罪
，酌處有期徒刑八月，顯有判決適用法則不當之違法，案經確定，且於被告不利，非
常上訴意旨執以指摘，即有理由，應由本院將原判決關於損壞公務員職務上掌管之物
品部分撤銷，另為無罪之諭知（至於被告所犯對於公務員依法執行職務時，施強暴部
分，業經判處有期徒刑六月確定，不在本件非常上訴範圍），以資糾正。
據上論結，應依刑事訴訟法第四百四十七條第一項第一款但書、第三百零一條第一項
，判決如主文。
中      華      民      國    八十七    年      六      月     十八     日
                              最高法院刑事第三庭
                                  審判長法官  蔡  詩  文
                                        法官  莊  登  照
                                        法官  洪  明  輝
                                        法官  蔡  清  遊
                                        法官  邵  燕  玲
      右正本證明與原本無異
                                              書  記  官
中      華      民      國    八十七    年      六      月    二十四    日
